臺灣基隆地方法院行政訴訟判決
110年度交字第108號
原      告  陳緯倫  
被      告  交通部公路總局臺北市區監理所

代  表  人  江澍人  
訴訟代理人  吳孟娟  
上列當事人間交通裁決事件，原告不服被告民國110年8月18日北
市監基裁字第25-RA0000000號裁決，提起行政訴訟，本院判決如
下：
    主  文
原告之訴駁回。
訴訟費用新臺幣參佰元由原告負擔。
    事實及理由
一、程序事項：
    按交通裁決事件之裁判，得不經言詞辯論為之，行政訴訟法
    第237 條之7 定有明文。本件係因原告不服被告依道路交通
    管理處罰條例第40條規定、第63條第1項第1款所為裁決，而
    提起撤銷訴訟，屬交通裁決事件之裁判，依前揭規定，爰不
    經言詞辯論，逕行裁判，合先敘明。
二、事實概要：
    原告於民國 110年5月24日8時18分許，駕駛車牌號碼000-00
    00號自用小客車（下稱系爭車輛），行經基隆市○○路000號
    附近，因有「汽車駕駛人行車速度，超過規定之最高時速20
    公里以內（該路段限速50公里內，經雷射測速為67公里，超
    速17公里）」之違規行為，經基隆市警察局第一分局（下稱
    舉發機關）以雷射測速之科學儀器取得照片之證據資料後，
    於110年6月3日依道路交通管理處罰條例第40 條規定，填製
    基警交字第RA0000000號舉發違反道路交通管理事件通知單
    （下稱舉發單）逕行舉發（110年6月8日入案），並記載應
    到案日期為110年7月18日前。原告對上開舉發單表示不服，
    並於應到案日期前之110年7月1日向交通部公路總局臺北市
    區監理所轄下基隆監理站陳述意見，經被告函請舉發機關就
    違規事實協助查明後，認違規屬實，遂於110年8月18日依道
    路交通管理處罰條例第40條、第63條第1項(第1款)規定，認
    原告有「汽車駕駛人行車速度，超過規定之最高時速20公里
    以內」之行為，開立北市監基裁字第25-RA0000000號裁決書
    ，裁處原告「罰鍰新臺幣（下同）1,600元，記違規點數1 
    點」（下稱原處分）。嗣原告猶有不服，乃於110年8月20日
    向本院提起行政訴訟。
三、原告主張：
(一)原告當時駕車由國道一號高速公路基隆端出口右轉基隆市仁
    一路直行（下稱系爭路段），途中之警告標誌或係遭路樹阻
    擋，或係設置位置不易辨識需刻意抬頭轉向，否則無法輕易
    辨識。
(二)系爭車輛依前開行向行駛仁一路至仁一路301號前，會經過2
    處警告標誌，第一處在仁一路321號對面、第二處在仁一路3
    05號對面，兩者距離仁一路301號均不及100公尺，與道路交
    通管理處罰條例第7條之2所稱取締地點前100公尺至300公尺
    間應確實設有明顯標示之規定相悖。
(三)舉發機關提供之舉發照片僅可見得系爭車輛尾端車體，無法
    確認路段及速限。又系爭路段上之「警52」標誌，並未標示
    設置時間，亦無法辨識違規當時是否已有設置。並聲明：原
    處分撤銷。
四、被告答辯：
　　經舉發機關查復結果，本件違規取締地點前100公尺至300公
    尺間確實設有「警52」標誌，則系爭車輛行經限速50公里之
    仁一路，經測得時速67公里，超速已逾時速17公里，當然違
    規屬實，本件舉發並無違法。並聲明：原告之訴駁回。
五、本院之判斷：
    原告於110年5月24日8時18分許，駕駛系爭車輛行經基隆市○
    ○路000號附近，因有「汽車駕駛人行車速度，超過規定之最
    高時速20公里以內（該路段限速50公里內，經雷射測速為67
    公里，超速17公里）」之違規行為，經舉發機關以雷射測速
    之科學儀器取得照片之證據資料後，於110年6月3日依道路
    交通管理處罰條例第40 條規定，填製舉發單逕行舉發（110
    年6月8日入案），並記載應到案日期為110年7月18日前。原
    告對上開舉發單不服，並於應到案日期前之110年7月1日向
    交通部公路總局臺北市區監理所轄下基隆監理站陳述意見，
    經被告函請舉發機關就違規事實協助查明後，認其違規屬實
    ，遂於110年8月18日依道路交通管理處罰條例第40條、第63
    條第1項(第1款)規定，以原告有「汽車駕駛人行車速度，超
    過規定之最高時速20公里以內」之行為，開立原處分裁決書
    裁處原告「罰鍰1,600元，記違規點數1 點」等情，有舉發
    單及郵件回執、交通違規陳述單、舉發機關110年7月9日基
    警一分五字第1100107315號函暨檢附採證照片、雷射測速儀
    檢定合格證書、GOOGLE地圖、「警52」標誌照片、原處分裁
    決書暨送達證書、違規歷史資料查詢報表等在卷可參（頁55
    至75、111至113），應認屬實。至原告不服原處分，提起行
    政訴訟，並以前詞主張，故本件爭點為：舉發機關採證原告
    超速（限速50公里，經測時速67公里，超速17公里以內）之
    舉發是否適法？現判斷如下：
(一)按「行車速度，依速限標誌或標線之規定，無速限標誌或標
    線者，應依下列規定：一、行車時速不得超過50公里。」道
    路交通安全規則第93條第1項第1款定有明文。次按「汽車駕
    駛人，行車速度，超過規定之最高時速，或低於規定之最低
    時速，除有第43條第1項第2款情形外，處1,200元以上2,400
    元以下罰鍰。」「汽車駕駛人有下列各款所列條款之一者，
    除依原條款處罰鍰外，並予記點：一、有……第40條……情形之
    一者，各記違規點數1 點。」道路交通管理處罰條例第40條
    、第63條第1項第1款分別定有明文。又依違反道路交通管理
    事件統一裁罰基準表之規定，汽車駕駛人行車速度，超過規
    定之最高時速20公里以內，而違反道路交通管理處罰條例第
    40條規定，於期限內繳納罰鍰或到案聽候裁決者，處罰鍰1,
    600元；併記違規點數1點。而此裁罰基準經司法院大法官會
    議釋字第511 號解釋認無違背法律保留原則，得為法院裁判
    時所適用。
(二)按汽車駕駛人之行為經以科學儀器取得證據資料證明其行為
    違規，當場不能或不宜攔截製單舉發者，得逕行舉發。第一
    項逕行舉發，應記明車輛牌照號碼、車型等可資辨明之資料
    ，以汽車所有人為被通知人製單舉發，道路交通管理處罰條
    例第7條之2第1項第7款、（修正前）第4 項已有明定。又按
    道路交通管理處罰條例第7 之2 條（修正前）第3 項規定：
    「對於前項第9 款之違規行為，採用固定或非固定式科學儀
    器取得證據資料證明者，於一般道路應於100 公尺至300 公
    尺間，於高速公路、快速公路應於300 公尺至1,000 公尺間
    ，明顯標示之；其定點當場攔截製單舉發者，亦同」；道路
    交通標誌標線號誌設置規則第55條之2 亦規定：「測速取締
    標誌『警52』，用以警告車輛駕駛人前方路段常有測速取締執
    法，促使行車速度不得超過道路規定之最高速限或低於規定
    之最低速限。本標誌設於測速取締執法路段前，一般道路應
    於 100公尺至300 公尺間，高速公路、快速公路應於300 公
    尺至1,000 公尺間」。
(三)經查：
　1.本院核諸舉發機關於110年7月9日函附之現場照片（頁67、6
    9）、舉發機關110年12月9日基警一分五字第1100113456號
    函暨違規地點距離示意圖（頁99至101）、被告111年2月22
    日北市監基字第1110026371號函暨檢附警告標誌牌面與可取
    締範圍距離示意圖（頁125），可知基隆市仁一路如頁125之
    GOOGLE地圖所示之「測量起點」位置，確實設有「警52」三
    角形警告標誌牌面、最高速限「限速50」標誌，用以告示車
    輛駕駛人前方道路有測速照相取締執法，再互核頁67之現場
    照片，該警告標誌牌示實際位置確實如頁125所示，而駕駛
    人應依規定速限行駛乙情為真。
　2.且參前揭警示牌面之設置，其豎立位置明顯可見，字體及圖
    樣清晰可辨，復無遭其他物體遮蔽之情事；佐以上開頁125
    之「警52」警告標示牌面所在位置，與舉發機關「執行定點
    測速照相勤務」之取締位置，兩者相距約「126.26公尺」〈
    按：核對頁125、101之示意圖，頁125之「警52」警告標示
    牌面與頁101之「警52」警告標示牌面之距離約為100公尺，
    再依頁101之示意圖，頁101之「警52」警告標示牌面與舉發
    機關「執行定點測速照相勤務」取締位置之距離約為26.26
    公尺（計算式：100－73.74），職故，頁125之「警52」警告
    標示牌面與舉發機關「執行定點測速照相勤務」取締位置之
    距離約為126.26公尺（計算式：100＋26.26）〉，且違規車輛
    位置距測速儀器位置依照片顯示為「73.7」公尺，足徵頁12
    5之「警52」與交通違規行為發生地點相距約199.96公尺（
    計算式：126.26+73.7），又直接對照頁125、101之示意圖
    ，亦可得知舉發機關「執行定點測速照相勤務」取締位置、
    違規車輛位置，皆有位在頁125「警52」牌示豎立位置之100
    公尺與300公尺之間，從而，本件「警52」牌示豎立位置與
    測速取締執法路段間之距離顯未少於100公尺，亦未逾300公
    尺，確係於100公尺至300公尺之間，誠可信實。再觀舉發機
    關提出之雷射測速自動照相設備照片，其上清晰可見車輛之
    車牌號碼為「ATD-0602」，且明確標示「日期：2021/05/24
    」、「時間：08：18：16」、「地點：仁一路301號前」、
    「速限：50Km/h」、「車速：67Km/h」、「距離73.7公尺」
    等數據(頁65)，堪認系爭車輛確實於前揭時間、地點行車速
    度超過規定最高時速17公里之違規事實無訛。
　3.又舉發機關採證之雷射測速儀（規格：200HZ照相式、器號
    ：LE0326、檢定合格單號碼：M0GB0000000號），業經經濟
    部標準檢驗局委託財團法人台灣電子檢驗中心檢定合格（檢
    定日期：110年1月13日，有效期限：111年1月31日），係依
    規定送請經濟部標準檢驗局檢驗而領有檢定合格證書，準確
    性及正確性應值得信賴。又雷射測速照相儀器經列為法定度
    量器之測速設備裝置，衡諸度量衡法第5 條、度量衡器檢定
    檢查辦法第3條第1項第6款及第17條第1項之規定，乃與大眾
    有關之公務檢測儀器，經由國家專責機關檢定合格後加以使
    用，並定期檢測，自有公信力。是舉發機關採用上述測速科
    學儀器所攝得系爭車輛超速行駛之照片作為證據資料，客觀
    上係符合道路交通管理處罰條例第7條之2第1項第7款及（修
    正前）第3 項所要求「於一般道路應於100公尺至300公尺間
    明顯標示」之規定，且施測雷射測速照相儀器經檢驗合格，
    則原告於上開時間駕駛系爭車輛行經上揭路段，經施測採證
    時速67公里，即超速17公里，有超速行駛（超過規定最高時
    速20公里以內）之違規行為，已可認定。原告主張本件「警
    告標示牌面」所在位置與員警「定點測速照相勤務地點」相
    距未及100公尺、牌面不易辨識遭到阻擋云云，容有誤解，
    無足憑採。
　4.再按違反行政法上義務之行為無論出於故意或過失者，均予
    處罰，行政罰法第7條第1項可資參照。準此以觀，違反行政
    法上義務之行為，雖非出於故意而係出於過失，仍應予以處
    罰。查舉發機關員警於上開時、地執行取締超速照相勤務，
    依卷附警告標誌照片所示，違規地點前方已設有清楚可辨之
    警52、速限50標誌，用以警告駕駛人應依規定速限行駛及前
    方路段有測速取締執法，已盡告知用路人依速限駕駛之作為
    義務，促請駕駛人為不得違規超速行駛之注意，原告駕駛系
    爭車輛行經該處僅須稍加注意，即得察見牌示之設置（遑論
    ，系爭路段所設之「警52」、「限速50」牌面尚不只一處，
    除頁125之地點外，頁101之地點亦有相同標牌設置，此參卷
    附之照片、GOOGLE地圖即明。頁21、23、67、69、101、125
    ）。從而，原告縱無交通違規之故意，仍具有過失，而應予
    處罰至明。
(四)原告固主張：舉發機關僅提供照片，無法確認照片之內容是
    否為系爭路段、速限為何；系爭路段之「警52」牌示，亦不
    知何時設置云云。然本件原告既不否認其當日有駕駛系爭車
    輛行經系爭路段，復有雷射測速自動照相設備照片及顯示之
    路段、時速等資料在卷足稽，被告亦據提出有在所設取證之
    科學測速儀器處所前100公尺至300公尺間明顯標示之證據（
    照片、GOOGLE距離測量地圖），且核與「警52」、「限速50
    」牌示設置之地點位置俱屬相符，堪認員警於一般道路以移
    動式科學測速儀器取得證據資料，證明駕駛人有行車速度超
    過規定最高速限之違規行為，自得逕行舉發而由被告裁罰處
    分。再者，系爭路段之「警52」、「限速50」之牌示，均係
    於106年間已施工設置，此有基隆市警察局110年12月2日基
    警交字第1100025051號函覆屬實（頁89至91），復為兩造所
    不爭執，是原告駕駛系爭車輛行經該處時，標牌自已設置完
    善無誤，則原告猶執前詞主張，亦無可採。
六、綜上所述，原告於前揭時地駕駛系爭車輛，確有「汽車駕駛
    人行車速度，超過規定之最高時速20公里以內」之違規情形
    ，洵堪認定。被告依道路交通管理處罰條例第40條、第63條
    第1項（第1款），以原處分裁處罰鍰1,600元，記違規點數1
     點，經核於法並無不合，原告以前述主張訴請撤銷原處分
    ，為無理由，應予駁回。
七、本件第一審訴訟費用為 300元，應由原告負擔，爰確定第一
    審訴訟費用額如主文第2項所示。
據上論結，原告之訴為無理由，依行政訴訟法第237條之7、第23
7條之8第1項、第98條第1項前段，判決如主文。
中　　華　　民　　國　　111 　年　　5 　　月　　9 　　日
                  行政訴訟庭法  官  曹庭毓
以上正本係照原本作成。
如不服本判決，應於送達後20日內，向本院提出上訴狀，其未表
明上訴理由者，應於提出上訴後20日內向本院補提理由書（均須
按他造人數附繕本），並應繳納上訴費750 元。上訴理由應表明
關於原判決所違背之法令及其具體內容，或依訴訟資料可認為原
判決有違背法令之具體事實。
中　　華　　民　　國　　111 　年　　5 　　月　　9 　　日
　　　　　　　　　　　　　　書記官　黃婉晴　
訴訟費用計算書
項        目              金  額（新臺幣）    備  註
第一審裁判費               300元
合        計               300元